【裁判字號】    96,簡上,557
【裁判日期】    970827
【裁判案由】    侵權行為損害賠償
【裁判全文】
臺灣臺北地方法院民事判決             96年度簡上字第557號
上  訴  人  丙○○
被上訴人    甲○○
            乙○○
上列上列當事人間請求侵權行為損害賠償事件，上訴人對於中華
民國96年10月4 日本院臺北簡易庭95年度北簡字第58945 號第一
審判決提起上訴，本院於97年8 月20日言詞辯論終結，判決如下
：
    主      文
上訴駁回。
第二審訴訟費用由上訴人負擔。
    事實及理由
一、上訴人起訴主張：上訴人於民國83年間購買座落於門牌號碼
    臺北市○○區○○路106 巷30弄30號5 樓房屋（下稱上訴人
    所有房屋），因未能上樓頂察看房屋頂樓防水狀況即購買並
    出租予他人，嗣後房客表示要搬家不敢居住，上訴人上樓查
    看方知樓頂防水膠層大部分業已翻開，5 樓天花板都已經發
    霉，原因為被上訴人在頂樓加蓋違建，致整棟建物不能平衡
    ，撐不住地震搖晃而龜裂，被上訴人並於沿頂樓圍牆築成一
    條水溝延伸至上訴人所有房屋樓頂，且其家人並在頂樓洗澡
    燒飯，以致上訴人所有之房屋於下雨時即嚴重滲漏，5 樓房
    屋內牆壁嚴重龜裂、發霉、浴室廁所漏水，被上訴人並經常
    在頂樓以丟磚頭、鐵條方式毀損上訴人5 樓地磚。上訴人自
    購買前開房屋後迄今12年間即陸續因房屋牆壁、天花板等滲
    漏發霉而持續修繕，使上訴人無故損失無數修繕費用，並使
    上訴人精神承受莫大損害，為此，依侵權行為法律關係訴請
    被上訴人賠償上訴人所受修繕費用及精神慰撫金等損害共計
    新臺幣（下同）50萬元等語，並聲明請求被上訴人連帶給付
    上訴人50萬元。
二、被上訴人則以：被上訴人於65年間即購買座落於門牌號碼臺
    北市○○區○○路106 巷30弄32號5 樓房屋並於頂樓加蓋，
    迄今業已超過30年有餘，而上訴人係於83年間購入被上訴人
    鄰屋即30號5 樓後，於頂樓加蓋鐵皮屋時因高度過高而遭主
    管機關拆除，嗣後復於86年間重新加蓋較低之鐵皮屋，顯見
    上訴人確係知悉被上訴人有頂樓加蓋一事；且頂樓圍牆靠牆
    處於被上訴人加蓋前即有一排水溝，當時兩端各有一排水孔
    ，嗣於上訴人加蓋鐵皮屋時將其堵死，因而產生後續積水甚
    或漏水等問題，非上訴人所稱該水溝係因被上訴人加蓋時所
    開挖而來云云；另上訴人於83年間即知悉被上訴人加蓋頂樓
    一事，是依民法第197 條第1 項前段之規定，其侵權行為損
    害賠償之請求權早已罹於時效而消滅，是依上開規定，即應
    駁回上訴人之請求等語置辯。
三、原審為上訴人敗訴之判決，上訴人不服，提起上訴，其上訴
    聲明為：(一)原判決廢棄；(二)被上訴人應連帶給付上訴人50萬
    元；被上訴人則聲明請求駁回上訴。
四、按侵權行為損害賠償之債，須損害之發生與加害人之故意或
    過失加害行為間有相當因果關係，始能成立。所謂相當因果
    關係，係以行為人之行為所造成之客觀存在事實，依經驗法
    則，可認通常均可能發生同樣損害之結果而言；如有此同一
    條件存在，通常不必皆發生此損害之結果，則該條件與結果
    並不相當，即無相當因果關係；不能僅以行為人就其行為有
    故意過失，自認該行為與損害間有相當因果關係（最高法院
    90年度臺上字第772號判決同此意旨）。
五、經查，上訴人雖主張其所有之房屋漏水，係因被上訴人在頂
    樓施作違章建築、水溝及排放廢水所致等情，惟為被上訴人
    所否認。而原審就上訴人所有之房屋漏水原因囑託臺北市建
    築師公會鑑定，經該會委派王棟柱、陳德耀建築師於96 年7
    月10日、18日、25日及同年8 月1 日到場鑑定，依其鑑定報
    告所載：「為找出30巷30號5 樓屋內漏水確定位置，鑑定人
    邀請兩造現場掀開屋頂層30號、32號共用管道間RC蓋，再由
    30號5 樓廚房管道間維修口，發現告30號5 樓浴廁邊之管道
    間內牆面在滴水，造成30號5 樓廚房、浴廁靠管道間牆面潮
    濕、粉刷剝落等瑕疵原因。為求證漏水原因是否可歸責同巷
    32號5 樓造成，經歷四次會勘：7 月10日會勘日由參與會
    勘之該里里長提議被告（即被上訴人）32號屋頂增建房屋廚
    房、浴廁停用一星期，以觀察管道間漏水處變化，鑑定人徵
    得兩造同意訂八天後再現場會勘。7 月18日會勘日，漏水
    處還在滴，原告（即上訴人）質疑被告給水管漏水，鑑定人
    徵得兩造同意，訂一星期後請專業廠商現場測試32號2 至5
    樓給水管是否有漏水，費用由原告同意先墊付。7 月25日
    委請專業廠商以水壓計測試32號2 至5 樓給水管之水壓，結
    果四根給水管之水壓並未變化現象，故無漏水跡象，但原告
    對被告屋頂增建污水、廢水排水管疑有漏水造成管道間內漏
    水，為排除原告之疑，鑑定人徵得被告同意敲除兩排水管覆
    蓋PC保護層部分，訂一星期後再會勘。8 月1 日現場會勘
    日，挖掘保護層漏出塑膠水管，會勘日前兩日均下午後大雨
    ，現場原漏水管道間已沒滴水，顯示管道間之漏水與屋頂增
    建埋設之污、廢水管無關。被告增建（6 層）屋面排水經
    天溝匯集後再由排水管導入廢水排水管口排入管道間。綜
    合上述研判原告管道間漏水原因與被告挖掘溝道或其施作其
    他工程尚無關聯。其漏水原因鑑定人依現場收集資料研判
    是屋面防水層問題，說明如下：a.本標的物62年完工，至今
    已34年，被告是原住戶於交屋時就屋頂增建，原告是第二手
    的，買入時室內發覺天花板、牆面粉刷剝落，請人施作屋頂
    防水工程，也加裝前段屋頂彩色鋼板隔熱，兩造間發生糾紛
    後，原告在兩戶中間加裝鐵門及支撐鐵門角鐵斜撐，插入屋
    面防水層內，且現場30號2 至5 樓給水管下部防水層顏色與
    周圍不一樣，據原告表示，其屋面防水分次完成，因此鑑定
    人研判雨水從斜撐及新舊防水層滲入，累積後再從共用管道
    間漏出。b.觀察管道間漏水處，滴水點形成白色鈣化小條狀
    如鐘乳石般，研判雨水滲入防水層累積經由樓板滴下，樓板
    鋼筋混凝土中含有石灰質、碳酸鈣等，形成上述白色鈣化小
    條狀，印證漏水有一段時日」等情，此有卷附臺北市建築師
    公會96年8 月15日96（十四）鑑字第1220號鑑定報告書可憑
    ，可知鑑定機關係以實測方法，排除被上訴人所有32號房屋
    頂樓增建廚房浴廁排水、給水，及挖掘溝道或施作其他工程
    導致上訴人所有房屋漏水之原因。核其鑑定過程，信而有徵
    ，自屬可採。雖上訴人指稱臺北市建築師公會於鑑定上訴人
    房屋漏水原因前，被上訴人已停止其違建房屋用水28天，且
    上訴人於94年間在樓頂安裝鐵門及斜撐角鐵前，房屋即有漏
    水之情形，上開鑑定報告所述上訴人所有房屋漏水之原因，
    具有瑕疵，並不可採。且上訴人另請抓漏師傅到場勘驗，亦
    證實上訴人所有房屋漏水，係因被上訴人於頂樓挖掘溝道所
    致云云。然查，茍上訴人所有房屋漏水係因被上訴人於違建
    房屋用水、排水所導致，則被上訴人已於鑑定期間停止其違
    建房屋之用水，上訴人所有房屋當無再有漏水之情形，惟觀
    之上開鑑定報告所載暨其所附之照片，顯示上訴人所有房屋
    之管道間，於被上訴人停止用水8 天後，仍有滴水情形，可
    見上訴人指稱鑑定前被上訴人已停止其違建房屋用水之事實
    ，適足證明上訴人所有房屋之漏水，應與被上訴人於其違建
    房屋用水、排水無關。而上訴人縱使在其所有房屋漏水數年
    後之94年間，始於頂樓安裝鐵門及斜撐角鐵，惟依上開鑑定
    報告研判上訴人所有房屋漏水之原因，並非僅有上訴人於頂
    樓安裝鐵門及斜撐角鐵之一端，尚有因上訴人屋面防水分次
    完成，致雨水從新舊防水層滲入，累積後再從共用管道間漏
    出之原因。是縱使上訴人於頂樓安裝鐵門及斜撐角鐵，僅能
    認係94年以後造成上訴人所有房屋漏水之原因，亦不能因此
    遽認上開鑑定報告就漏水原因之研判有所瑕疵。至於上訴人
    所稱另請抓漏師傅到場勘驗證實上訴人所有房屋漏水係被上
    訴人於頂樓挖掘溝道所導致一節，經核並非於本件審理中所
    為之鑑定，自不足作為裁判基礎之事證。是上訴人以前詞爭
    執上開鑑定報告之結果，並無可取。又上訴人雖另主張被上
    訴人在頂樓加蓋違建，致整棟建物不能平衡，撐不住地震搖
    晃而龜裂，亦為造成其所有房屋漏水之原因，惟上訴人就此
    事實並無舉證以實其說，其此部分之主張亦無可採。應堪信
    上訴人所有房屋漏水與被上訴人施作違章建築、水溝或其他
    行為間並無因果關係。再上訴人固又主張被上訴人經常在頂
    樓以丟磚頭、鐵條方式毀損上訴人5 樓地磚云云，惟亦無舉
    證證明其所有房屋地磚之損壞，與被上訴人在其6 樓頂丟擲
    磚頭、鐵條有何因果關係。則依前項說明，上訴人依侵權行
    為法律關係請求被上訴人賠償其損害，即與法律要件不符，
    不應准許。原審為上訴人敗訴之判決，並無不合。上訴意旨
    指摘原判決不當，求予廢棄改判，為無理由，應予駁回。
四、據上論結，本件上訴為無理由，依民事訴訟法第436 條之1
    第3 項、第449 條第1 項、第78條，判決如主文。
中    華    民    國    97    年    8     月    27    日
                  民事第三庭    審判長法  官  張靜女
                                      法  官  賴錦華
                                      法  官  黃明發
以上正本係照原本作成
本判決不得上訴。
中    華    民    國    97    年    8     月    27    日
                                      書記官  陳怡如


司法院資訊處製作；財團法人民間司法改革基金會備份。
